【裁判字號】    88,自,792
【裁判日期】    890418
【裁判案由】    詐欺
【裁判全文】
臺灣臺北地方法院刑事判決                          八十八年度自字第七九二號
    自  訴  人  丙○○
    被      告  甲○○
                乙○○
    右  一  人
    選任辯護人  楊川上
右列被告等因詐欺案件，經自訴人提起自訴，本院判決如左：
    主  文
甲○○、乙○○均無罪。
    理  由
一、本件自訴意旨略以：如後附之自訴狀影本所載（如附件）。
二、按犯罪事實應依證據認定之，無證據不得推定其犯罪事實。又不能證明被告犯罪
    者，應諭知無罪之判決，刑事訴訟法第一百五十四條、第三百零一條第一項分別
    定有明文。次按刑事訴訟法上所謂認定犯罪事實之證據，係指足以認定被告確有
    犯罪行為之積極證據而言，該項證據自須適合於被告犯罪事實之認定，始得採為
    斷罪資料；如未能發現相當證據，或證據不足以證明，自不能以推測或擬制之方
    法，以為裁判之基礎。再按告訴人之告訴，係以使被告受刑事訴追為目的，是其
    陳述是否與事實相符，仍應調查其他證據以資審認，最高法院五十二年台上字第
    一三００號判例著有明文。又認定不利於被告之事實，須依積極證據，苟積極證
    據不足為不利於被告事實之認定時，即應為有利於被告之認定，更不必有何有利
    之證據，最高法院三十年上字第八一六號判例亦有明文。且刑法第三百三十九條
    第一項詐欺罪之成立，以意圖為自己或第三人不法所有，以詐術使人將本人或第
    三人之物交付為要件。所謂以詐術使人交付，必須被詐欺人因其詐術而陷於錯誤
    ，若其所用方法，不能認為詐術，亦不致使人陷於錯誤，即不構成該罪，最高法
    院二十九年上字第三一○五號、四十年台上字第八六號、四十六年台上字第二六
    ○號判例可資參照。
三、訊據被告甲○○、乙○○均堅決否認有何詐欺犯嫌，被告甲○○辯稱：自民國八
    十六年起至八十八年七月份陸續向丙○○借錢，目前共欠新台幣（下同）八百萬
    元。直到八十八年八月份，因為還不起本金及利息，才交付乙○○所有座落於臺
    北市○○○路○段三四一巷三十三號三樓之房地所有權狀以為擔保，絕對無詐欺
    之意思等語；被告乙○○則辯稱：根本不知道甲○○向丙○○借錢，亦不知道甲○○將前揭房地所有權狀交付給丙○○供作擔保。因為早與甲○○鬧得不愉快，
    所以離婚，與債務無關，更不可能有詐欺之行為等語。經查：
（一）被告甲○○自八十六年起為投資股票而多次向自訴人借錢，有陸續償還及按月
      支付利息，直到八十八年八月始未付利息，目前尚積欠八百萬元，並交付其妻
      乙○○所有之上開房地所有權狀以為擔保之事實，業為自訴人所是認，並有被
      告甲○○所開立之支票七張在卷足憑。是被告甲○○乃陸續向自訴人借錢，其
      後因無法負擔積欠自訴人之八百萬元才交付前述所有權狀以為擔保，並非為了
      取信於自訴人而以前揭所有權狀為施用詐術之手段，使自訴人一次即交付八百
      萬元；又自訴人自始即知被告甲○○是為了投資股票才向其借錢，而股票之投
      資乃具有風險之行為，應為自訴人所明知，故被告甲○○將來若因投資股票失
      敗而無法如期償還自訴人借款之情形，應為自訴人所得預見，故不得謂自訴人
      有陷於錯誤而交付財物之情形。又查對於被告甲○○辯稱，於八十八年四月二
      十日以銀行匯款方式先後匯給自訴人一百六十八萬元及一百三十二萬元係償還
      之前積欠之借款部分，自訴人雖另稱曾於八十八年四月間動用臺北銀行莊敬分
      行之透支戶而借三百萬元給被告甲○○，並非之前借款之還款云云。然查被告
      甲○○確實於八十八年四月二十日分二次匯款一百六十八萬元、一百三十二萬
      元予自訴人之臺北銀行莊敬分行一一三三—七帳戶內等情，有臺北銀行莊敬分
      行八十八年十二月十日北銀莊字第八八六○二五一六○號函可證。續查自訴人
      在該行之透支戶於八十八年三、四月間並無一筆三百萬元之提領記錄，此亦有
      臺北銀行莊敬分行八十九年一月二十二日北銀莊字第八九六○○四三二○○號
      函所附甲○○、丙○○之存款明細資料附卷可稽，足見被告甲○○於八十八年
      四月二十日仍有償還自訴人高達三百萬元之紀錄，已難認定被告甲○○向自訴
      人借款之行為有何為自己不法所有之意圖。再查被告償還上開三百萬元以後，
      隔數日又向自訴人借回三百萬元等情，亦為自訴人所自認，倘被告甲○○有詐
      欺之故意，自訴人為何願意再度借錢給被告甲○○？顯見被告甲○○與自訴人
      間純為民事債務糾紛，尚不得以被告甲○○事後無法償還債務之情形，即認為
      有詐欺之意圖。是被告甲○○所辯尚堪採信。
（二）被告乙○○並不知道其夫甲○○向自訴人借錢之事實，業經被告甲○○於本院
      調查中供述甚詳，且自訴人亦陳明，係因為乙○○與甲○○是夫妻才會一起告
      乙○○等語，其犯罪之推定已顯薄弱，再參以被告乙○○提出由自訴人簽署之
      切結書上亦載明自訴人與被告甲○○間之所有債務與乙○○無關，並為自訴人
      所不否認。則被告乙○○既然毫不知情，即無意圖為自己或第三人不法所有，
      而施詐術之可能，故被告乙○○所辯應足採信。
（三）綜上所述，自訴人所舉之證據不足以證明被告二人犯罪，此外本院復查無其他
      證據證明被告二人確有詐欺犯行，不能證明被告二人犯罪，揆諸前開規定及說
      明，依法應諭知無罪之判決。
據上論斷，應依刑事訴訟法第三百四十三條、第三百零一條第一項，判決如主文。
中     華       民      國     八十九  年     四     月    十八    日
                                      臺灣臺北地方法院刑事第九庭
                                          法  官   黃  雯  惠
右正本證明與原本無異。
如不服本判決，應於判決送達後十日內，向本院提出上訴狀。


司法院資訊處製作；財團法人民間司法改革基金會備份。
